---
title: "对于恋爱数据集的模型选择"
author: "徐竞桐"
date: "11/17/2021"
output: 
  html_document:
    df_print: paged
---

## 一、准备工作

```{r message = FALSE}
## 清除工作环境
rm(list=ls())
## 解决Mac OS系统下R绘图不显示中文的问题
library("showtext")
showtext_auto(enable = TRUE)
font_add("Songti",regular = "/System/Library/Fonts/Supplemental/Songti.ttc")
quartz(family = "Songti")
```

## 二、数据预处理

### 1. 导入并查看数据

```{r}
dat = read.csv("/Users/xujingtong/my/大三上/统计建模/数据/大学生恋爱数据.csv", 
               header = TRUE, fileEncoding = "GBK", stringsAsFactors = T)       # 导入数据，使用GBK编码识别中文
head(dat)                                                                       # 查看数据集的前几行
summary(dat)                                                                    # 查看数据集的描述统计结果
```

### 2. 拆分训练集和测试集

按照训练集和测试集样本量为7:3拆分样本，用训练集建立模型，测试集评价模型。为了使建模效果更好，要保证训练集和测试集中因变量“是否恋爱”中“是”的占比和原数据集中一致。

```{r}
set.seed(1) # 设定随机种子
n.Yes = which(dat$是否恋爱 == "是") # 计算“是“的个数
n.No = which(dat$是否恋爱 == "否") # 计算“否”的个数”
train.Yes = sample(n.Yes, round(length(n.Yes) / 10 * 7)) # 挑选训练样本
train.No = sample(n.No, round(length(n.No) / 10 * 7)) # 挑选训练样本
train = c(train.Yes, train.No)
mean(as.numeric(dat$是否恋爱)-1) # 训练样本中太恋爱的比例
mean(as.numeric(dat$是否恋爱[train])-1) # 所有样本中太恋爱的比例
```

## 三、模型选择

使用AIC作为准则进行逐步回归，来进行变量选择，得到的结果如下。

```{r}
myglm.full = glm(是否恋爱~., data = dat, 
            family = binomial(link = "logit")) # 建立全模型
myglm.aic = step(myglm.full, direction = "both",
                 trace = F, k = 2) # 建立AIC准则下的逐步回归模型
summary(myglm.aic)
myglm.null = glm(是否恋爱~1, data = dat, 
            family = binomial(link = "logit")) # 建立空模型 
anova(myglm.aic, myglm.null, test = "LRT")  # AIC准则下的逐步回归模型的全模型检验
```

**解读**

通过该变量选择方法共挑选出7个变量，分别是是否追求过别人、是否被别人追求过、每月话费 、乒乓球、台球、成绩水平和寝室同学是否谈过恋爱。整个模型检验的p值<0.05,模型显著。说明所挑选的自变量能在一定程度上解释因变量。

在挑选出的7个自变量中，只有成绩水平的系数不显著，不能拒绝原假设系数为零，其余六个自变量均显著。显著的自变量中乒乓球的系数为负，意味着该模型认为会打乒乓球的人恋爱的概率更小，这可能是由于乒乓球这项兴趣较为大众，不够有特色，反而让人不太吸引异性。对于其他五项正系数变量，“是否追求过别人”体现的是对于恋爱的积极性，有追求经验说明愿意投入恋爱中，自然恋爱的人数较多。“是否被别人追求过”“台球”体现的是个人魅力，一个人被人追求过说明他作为伴侣较为优秀，而会台球的人更有魅力，追求者也会更多，因此更有可能恋爱。“寝室同学是否谈过恋爱”体现的是环境的影响，对于大学生，舍友是朝夕相处的伙伴，当舍友在恋爱中时，由于跟风的心理，他往往会更渴望恋爱，因此在更有可能脱单。“每月话费”体现的是通话时长，处在恋爱中的人往往会打长时间的电话和伴侣交流，所以通话时长更长。




## 五、模型评价

### 1.混淆矩阵

挑选数据集因变量出现是的频率为阈值，将预测值中大于阈值的定为恋爱，小于的定为不恋爱，得到混淆矩阵。

```{r}
thre = mean(dat$是否恋爱 == "是")
y = dat$是否恋爱[-train]

ypro.aic = predict.glm(myglm.aic, dat[-train,], type = "response") # 测试集上模型的预测概率
yhat.aic = ifelse(ypro.aic > thre, "是", "否") # 测试集上模型的预测结果
H1 = table(yhat.aic,y) # 混淆矩阵
H1
fault1 = mean(y != yhat.aic)
TPR1 = H1[2,2] / (H1[2,2] + H1[1,2])
FPR1 = H1[2,1] / (H1[2,1] + H1[1,1])
data.frame(错分率 = fault1, TPR = TPR1, FPR = FPR1)   # 展示错分率、TPR、FPR
```

在测试集上，变量选择后的模型的混淆矩阵如上。该模型预测为恋爱的有56人，预测为非恋爱的有32人，该模型的错分率为14.8%。正确判断为恋爱的比例TPR为84.12%，错误判断为恋爱的比例FPR有12%，模型有较好的预测能力。

```{r}
ypro.full = predict.glm(myglm.full, dat[-train,], type = "response") # 测试集上全模型的预测概率
yhat.full = ifelse(ypro.full > thre, "是", "否") # 测试集上全模型的预测结果
H2 = table(yhat.full,y) # 全模型的混淆矩阵
H2
fault2 = mean(y != yhat.full)
TPR2 = H2[2,2] / (H2[2,2] + H2[1,2])
FPR2 = H2[2,1] / (H2[2,1] + H2[1,1])
data.frame(错分率 = fault2, TPR = TPR2, FPR = FPR2)   # 展示错分率、TPR、FPR
```

在测试集上，全模型的混淆矩阵如上。该模型预测为恋爱的有55人，预测为非恋爱的有33人，该模型的错分率为22.7%。正确判断为恋爱的比例TPR为77.78%，错误判断为恋爱的比例FPR有24%。相较于变量选择的模型，全模型的FPR的比例较高，错分率也较高，效果不够出色。

### ROC曲线

```{r}
library(pROC)
r1 = roc(y, ypro.aic)  # ROC图
plot.roc(r1,print.auc = T, print.thres = T) # 绘制
```

上图为该模型的ROC曲线，ROC曲线下方面积AUC值为0.868，认为该模型对于因变量是否恋爱有不错的解释能力。















